臺灣臺中地方法院民事判決　九十三年度訴字第二一八三號
　　原　　　告　乙○○
　　被　　　告　甲○○
右被告妨害名譽案件經原告提起請求損害賠償之附帶民事訴訟（九十三年度附民字第
二五○號），經本院刑事庭裁定移送前來，本院於民國九十四年二月十五日言詞辯論
終結，判決如左：
    主      文
被告應給付原告新臺幣壹拾貳萬元及自民國九十三年七月二十日起至清償日止，按年
息百分之五計算之利息。
被告應將如附表所示之道歉啟事刊登於聯合報及自由時報之臺中縣地方版下五公分乘
八公分之版面壹日。
原告其餘之訴駁回。
訴訟費用由被告負擔五分之四，餘由原告負擔。
本判決第一項得為假執行。
原告其餘假執行之聲請駁回。
    事實及理由
一、本件原告當初起訴主張被告應給付原告新臺幣（下同）一百八十萬元及其遲延利
    息，繼於本院審理程序中減縮為被告應給付原告二十萬元及其遲延利息，此為減
    縮應受判決事項之聲明，核與民事訴訟法第二百五十五條第一項第三款之規定相
    符，應予淮許，核先敘明。
二、原告主張：
  (一)被告甲○○為臺中縣太平市○○里○○○○街五一巷一號「泉福藝術家」社區之
    住戶，平日與曾任管理委員會主任委員之原告乙○○相處不睦，詎被告於民國（
    下同）九十二年十月十二日十五時許，在臺中縣太平市○○里○○○○街五一巷
    一號「泉福藝術家」社區中庭內（該中庭為社區住戶之公共空間，當時約有十餘
    人在場），見李玉萬坐在該社區中庭之魚池旁休息，即先指摘李玉萬而與之發生
    爭執，原告見被告一直靠近李玉萬，惟恐兩人發生肢體衝突，遂快步跑向二人中
    間將二人隔開，被告即意圖散布於眾，基於妨害原告名譽之犯意，公然對原告以
    「幹你娘，你來做什麼？：：：就是你貪污社區之公款」等語侮辱及毀損原告之
    名譽，致原告人格權受有損害。而被告之上開侵權行為，業據臺灣臺中地方法院
    檢察署檢察官提起公訴，並經法院判決確定在案（臺灣高等法院臺中分院九十三
    年度上易字第一二七四號，下稱另案刑事判決），爰依民法第一百八十四條第一
    項前段、第一百九十五條第一項等規定之法律關係，請求被告(1)給付公然侮辱侵
    害人格權部分二十萬元及法定遲延利息。(2)負擔費用刊登道歉啟事一日，以作為
    回復名譽之適當處分等語。
  (二)並聲明：(1)被告應給付原告二十萬元，及自起訴狀繕本送達之翌日起至清償日止
    ，按年息百分之五計算之利息。(2)被告應在聯合報、自由時報之臺中縣地方版刊
    登版面為五公分乘八公分內容為「本人汙衊乙○○貪污泉福藝術家公款乙案，經
    法院判決誹謗罪定讞特此道歉並詔告大眾。道歉人：甲○○  臺中縣太平市○○
    ○○街五十一巷一號三樓」之道歉啟事一日。(3)願供擔保，請准宣告假執行。
三、被告則以：伊對於有於原告主張之時、地向原告說出「幹你娘，你來做什麼？：
    ：：就是你貪污社區之公款」等語，以及刊登道歉啟事一項均不爭執。至於原告
    請求賠償二十萬元部分，因伊領有中度肢障之身心障礙手冊，並依賴伊前妻接濟
    生活，無法賠償原告，故原告此部分關於人格權侵害之請求並無理由，縱有理由
    ，其金額亦屬過高等語資為抗辯。並聲明：原告之訴及其假執行之聲請均駁回。
四、原告主張被告有於前述時、地意圖散布於眾，基於妨害原告名譽之犯意，公然對
    原告以「幹你娘，你來做什麼？：：：就是你貪污社區之公款」等語侮辱及毀損
    原告之名譽，致原告人格權受有損害等情，為被告所不爭執，復據原告提出被告
    戶籍謄本、臺灣臺中地方法院檢察署檢察官起訴書、本院九十三年度易字第五八
    一號刑事判決、臺灣高等法院臺中分院九十三年度上易字第一二七四號刑事判決
    為證，自足堪信憑。
五、經本院與兩造共同行爭點整理並簡化協議後，本件兩造之爭執重點為被告在前開
    時地對原告說出「幹你娘，你來做什麼？：：：就是你貪污社區之公款」等語，
    原告請求之損害賠償金額究應以多少為合理？茲敘述如下：
  (一)按不法侵害他人之身體、健康、名譽或自由者，被害人雖非財產上之損害，亦得
    請求賠償相當之金額，民法第一百九十五條第一項前段規定甚明。名譽為人格之
    社會評價，名譽有無受侵害，應以社會對其評價是否貶損為斷，刑法上妨害名譽
    罪之成立，即以故意散布於眾而指摘或傳述足以毀損他人名譽之事為要件；而在
    民法上僅須已將足以毀損他人名譽之事表白於特定第三人，而其行為足以使他人
    在社會上之評價受到貶損，即屬構成侵權行為，最高法院九十年度臺上自第六四
    六號判例要旨可資參酌。查本件被告以「幹妳娘，你來做什麼？：：：就是你貪
    污社區之公款」等語具有社會負面評價之言詞，當場侮辱原告並誹謗原告名譽，
    核與公然侮辱罪及誹謗罪之構成要件相符，依社會一般客觀之觀念，具有貶人名
    譽之涵義，足以減損人之名譽，且當時有十餘人在場，指摘原告貪污，實有散布
    於眾之意圖，已如前述，是原告主張依民法第一百九十五條第一項前段規定請求
    被告賠償自屬有據。查原告為高中畢業，職業為德譽貿易公司經理，收入為月薪
    五萬餘元，並偶有協助縣長從事選民服務工作，目前仍與家人住居泉福藝術家社
    區；被告則為小學畢業，目前沒有工作，領有殘障手冊及殘障津貼，另前妻每月
    接濟約一萬餘元，目前仍與子女居住泉福藝術家社區，此為兩造所不爭執，本院
    審酌本件被告公然侮辱及誹謗原告之具體情狀、其損害之實際情況及兩造之身分
    、地位、經濟狀況、原告所受之精神痛苦等情，認原告請求二十萬元之損害賠償
    ，稍屬過高，應核減為十二萬元為適當。
  (二)次按其名譽被侵害者，並得請求回復名譽之適當處分，民法第一百九十五條第一
    項後段定有明文。查被告既有前開毀損原告名譽情事，已如前述，則原告自得請
    求被告為回復名譽之適當處分，且被告就原告此部分之請求，亦表示同意不爭執
    。本院審酌本件被告公然侮辱及誹謗原告之具體情狀、其損害之實際情況及兩造
    之身分、地位、原告所受之精神痛苦等情，認原告請求被告於聯合報、自由時報
    之臺中縣地方版刊登版面為五公分乘八公分之道歉啟事一日，核有其必要且適足
    以回復原告之名譽，自應准許之。
六、綜上所述，本件原告請求被告賠償其名譽之損害應以十二萬元為合理亦如前述。
    從而，本件原告依民法第一百八十四條第一項前段、第一百九十五條第一項等規
    定，請求被告給付十二萬元，及自起訴狀繕本送達翌日即九十三年七月二十日起
    至清償日止，按年息百分之五計算之法定遲延利息，及被告應於聯合報、自由時
    報之臺中縣地方版刊登版面為五公分乘八公分內容為「本人汙衊乙○○貪污泉福
    藝術家公款乙案，經法院判決誹謗罪定讞特此道歉並詔告大眾。道歉人：甲○○
    臺中縣太平市○○○○街五十一巷一號三樓」之道歉啟事一日，以回復其名譽部
    分，為有理由，應予准許。逾此部分之請求，則屬無據，應予駁回。
七、本件事證已臻明確，兩造其餘攻擊防禦方法及舉證，核與本件判決無影響，爰不
    再逐一加以論述，附此敘明。
八、原告陳明願供擔保，請准宣告假執行，經核就原告請求精神慰藉金部分，本院所
    命被告應給付原告之金額為未逾新臺幣五十萬元之判決，爰民事訴訟法第三百八
    十九條第一項第五款規定，依職權宣告假執行。至原告其餘假執行之聲請，因訴
    之駁回而失所依據，應予駁回。
九、結論：本件原告之訴為一部有理由，一部無理由，依民事訴訟法第七十九條、第
    三百八十九條第一項第五款。
中　　　華　　　民　　　國　　九十四　　年　　　三　　　月　　　一　　　日
                                    臺灣臺中地方法院民事第四庭
~B法　    官　夏一
右為正本係照原本作成
如對本判決上訴，須於判決送達後廿日內向本院提出上訴狀
中　　　華　　　民　　　國　　九十四　　年　　　三　　　月　　　一　　　日
~B法院書記官
